臺灣高等法院刑事判決　　　　　　　　　九十一年度上易字第二五七號
　　上訴人
　　即被告　乙 ○ ○
　　　　　　丙 ○ ○
　　　　　　甲 ○ ○
右上訴人等因傷害案件，不服臺灣板橋地方法院九十年度易字第三八三０號，中華民
國九十一年七月二十六日第一審判決（起訴案號：臺灣板橋地方法院檢察署九十年度
偵字第一五五六一號）提起上訴，本院判決如左：
    主    文
上訴駁回。
    事    實
一、乙○○曾於民國（下同）八十五年間，因誣告案件，經原審判處拘役參拾日，於
    同年五月二十六日易科罰金執行完畢（不構成累犯）。因乙○○之子女於九十年
    三月二十五日下午一時十五分許，在其在台北縣新莊市○○路○段九十九號所經
    營之汽車出租店門口，對鄰人甲○○隨意辱罵，致遭甲○○不滿，大聲要求乙○○其多加管教其小孩，致與乙○○發生口角，甲○○竟憤而出手欲掌摑乙○○臉
    頰，惟均遭乙○○以手撥開而未得逞，乙○○突遭甲○○摑打，亦惱羞成怒，基
    於傷害之故意，先徒手毆打甲○○臉頰及左肩膀，復持非其所有之小球棒乙支亂
    揮，並出手撕破甲○○衣服（毀損部分，未據告訴），致使甲○○左肩腫痛及兩
    頰腫痛，甲○○被毆後，大聲喊叫，其配偶丙○○聞聲前來，見狀遂與甲○○共
    同基於傷害之犯意聯絡，先徒手毆打乙○○一拳，再和甲○○一起與乙○○發生
    激烈拉扯，丙○○趁機搶下乙○○手持之小球棒，致乙○○受有頭部外傷合併腦
    水腫、左眼眶裂傷０點五公分、左頸部多處抓瘀傷五乘五公分、左大腿挫瘀傷五
    乘五公分之傷害。
二、案經被害人乙○○、甲○○分別訴由台北縣政府警察局新莊分局報請台灣板橋地
    方法院檢察署檢察官偵查起訴。
    理    由
一、訊據上訴人即被告乙○○、甲○○、丙○○均矢口否認有何傷害犯行，被告乙○○辯稱：當天甲○○在伊店門口大吼大叫，伊與她理論，她就出手打他臉頰，伊
    用手把她撥開：後來她先生丙○○拿不明的東西打伊左眼，伊就昏倒了，他們把
    伊拖到走廊車子的前輪，兩人一起打伊，是鄰居張相世和林明甫將他們拉開，鄰
    居蕭永忠將伊送醫云云；被告甲○○則辯稱：因乙○○不滿其要求洪某多加管教
    其小孩，所以與其發生爭執，乙○○即出手打伊，伊乃加以反擊，洪某之受傷，
    係因為遭伊反擊所致：他左臉的傷可能是被伊指甲抓傷的云云；被告丙○○則辯
    稱：伊聽到其配偶甲○○喊叫，就衝出來看，看到乙○○拿球棒在打伊太太，伊
    要把他們拉開，三人在那拉扯一陣子，球棒被伊搶下，交給警方，其並未出手毆
    打乙○○云云。
二、經查：
(一)被告乙○○如何傷害甲○○之犯行，業據告訴人甲○○指訴綦詳，並經被告丙○○供述目睹被告乙○○持小棒球毆打甲○○等情屬實，又告訴人甲○○確受有左
    肩腫痛及兩頰腫痛之傷害，亦有載具其傷情之行政院衛生署臺北醫院和劉茂祥中
    醫診所出具之診斷證明書各乙紙（見偵查卷第八頁、第九頁）在卷可稽，並有扣
    案之小球棒乙支可資佐證。是被告乙○○傷害甲○○之犯行，堪以認定。另告訴
    人甲○○雖於原審審理時復提出聯安中醫診於九十一年七月四日出具之診斷證明
    書乙紙（附於原審卷內），用以證明其因「左肩關節挫傷、左肩、背、頸痛」自
    九十年八月六日起迄同年月十三日止在該診所診療，惟其至該診所醫治之時間距
    案發日（九十年三月二十五日）相隔已長達四月之久，故該診斷證明書所述之前
    揭傷勢，尚難遽認係被告乙○○於案發日所為，附此敘明。
(二)被告甲○○、丙○○如何傷害乙○○之事實，亦據告訴人乙○○指訴在卷，證人
    即乙○○之妻楊珠君於偵查中亦證稱：「當時甲○○在伊家門口吵架，她舉手打
    伊先生三次，後來丙○○過來打伊先生一拳。」等語（見偵查卷九十年十月三十
    日偵查筆錄），證人詹碧蓮於原審調查時亦證稱：「當天伊要去修理輪胎，是丙○○在幫伊修理，伊聽到有人在喊救命，丙○○東西放下，就趕快跑出去：伊有
    跟著出去看，看到丙○○搶棒球棒，他們有在拉扯。」等語（見原審卷九十年十
    二月二十一日調查筆錄），被告甲○○於原審亦陳稱：「乙○○之所以會受傷，
    是因為他打伊，伊與他反擊所致：乙○○左臉傷可能是被伊指甲抓傷的：伊有與
    乙○○互毆，因為他先打伊。」等語（見同上調查筆錄），再參以告訴人乙○○
    受有頭部外傷合併腦水腫、左眼眶裂傷０點五公分、左頸部多處抓瘀傷五乘五公
    分、左大腿挫瘀傷五乘五公分之傷害，有新泰綜合醫院出具之診斷證明書乙紙（
    見偵查卷第七頁）在卷可憑，足徵告訴人乙○○所受之傷害，應為被告甲○○、
    丙○○二人所共同造成無訛。至於被告甲○○、丙○○在原審選任之辯護人以被
    告甲○○於案發當時係對於乙○○之不法之侵害，出於防衛自己權利而以手抵擋
    ，係屬正當防衛行為置辯，惟按正當防衛係對於現在不正當之侵害防衛自己或他
    人之權利者而言，口角互毆彼此成傷，不能證明何人先行侵害，自不得主張正當
    防衛，又正當防衛以對於現在不法之侵害為要件，防衛過當，尤以有防衛權為前
    提，至彼此互毆，必一方初無傷害之行為，因排除對方之不法侵害而加以還擊，
    始屬正當防衛（最高法院十七年上字第六八六號判例、八十八年臺上字第四四一
    一號判決參照），從而本案既係被告甲○○與乙○○於互指遭對方毆打中傷害對
    方，自難援引正當防衛以其阻卻違法行為甚明。
(三)另告訴人乙○○指稱：甲○○與伊爭執後就跑回她店家，鄰居張建南當時在伊家
    喝茶、看電視，甲○○與丙○○就拿鐵塊過來，伊背對著他（指丙○○），一轉
    頭他就打伊左眼，伊就不省人事，結果伊就被拖到外面的走廊繼續打，是鄰居張
    相世與林明甫把他扶起來，鄰居蕭永忠幫伊送醫等語乙節，惟徵諸證人蕭永忠於
    原審調查時係證稱：「伊沒有看到互毆，伊看到乙○○左眼角受傷，就將他送至
    新泰醫院就醫：伊沒有注意看是否有他人在場。」等語（見原審卷九十一年六月
    七日調查筆錄），證人張相世於原審調查時亦證稱：「伊沒有看到案發經過，伊
    去時，沒有看到他們互毆，伊在乙○○家騎樓將雙方推開。」等語（見原審卷九
    十一年六月二十一日調查筆錄），證人林明甫於原審調查時亦證稱：「伊是後來
    有聽鄰居說過，伊沒有看到他們打架，伊沒有看到他們互毆的經過，伊沒有將他
    們拉開。」等語（見同上調查筆錄），均否認渠等有目睹被告丙○○拿鐵塊毆打
    乙○○及與甲○○共同將乙○○拖至走廊繼續毆打之事實，足認告訴人乙○○此
    部分指訴不實。
(四)至被告乙○○雖於原審請求將被告甲○○與丙○○送測謊鑑定，惟因所謂「測謊
    鑑定」係以測謊器紀錄受測者在回答問題之生理狀態，諸如血壓、脈搏、呼吸等
    狀況，以判斷受測者是否曾呈突發之情緒波動，以為認定受測者是否說謊之依據
    ，然測謊鑑定可能因受測者當時心神狀況、現場環境及外在氣氛等諸多因素之影
    響，使受測者當時無法排除各該影響因素，單純作答，致發生情緒波動，影響測
    謊之正確性，故現今各國對測謊之正確性尚有存疑，且測謊結果亦不能作為認定
    被告甲○○與丙○○前揭傷害犯行之唯一證據，原審已認並無將被告甲○○與丙○○送測謊鑑定之必要，本院亦同此認定，併予敘明。
(五)綜上所論，足徵被告乙○○、甲○○、丙○○所辯，均係卸責之詞，委不足採，
    本件事證已甚明確，被告等犯行均堪以認定，應予依法論科。
三、核被告乙○○、甲○○、丙○○傷害人之身體所為，均係犯刑法第二百七十七條
    第一項之普通傷害罪。被告丙○○因聽聞其妻甲○○喊叫，而前往案發現場，見
    甲○○被乙○○持小球棒毆打，遂與甲○○共同與乙○○發生毆打拉扯，致乙○○受有前開傷害之犯行，被告丙○○與甲○○二人間，顯有犯意聯絡及行為分擔
    ，均為共同正犯。
四、原審以被告三人所犯罪証明確，援引刑法第二十八條、第二百七十七條第一項、
    第四十一條第一項，罰金罰鍰提高標準條例第一條前段、第二條，審酌被告二人
    之素行、智識程度、犯罪動機、各自所受之傷害輕重，及犯罪後態度等一切情狀
    ，分別量處拘役四十日，並諭知易科罰金之折算標準，並說明扣案之小球棒乙支
    ，雖係被告乙○○持以傷害被告甲○○所用之物，惟被告乙○○供稱：是客人放
    在伊那裡，沒有拿回去，是小孩子在玩的等語（見原審九十年十二月二十一日調
    查筆錄），否認為其所有，又乏證據足資證明為其所有，而不為宣告沒收之理由
    ，認事用法，允無違誤，量刑妥適，被告等上訴意旨均空言否認犯罪，徒陳詞指
    摘原判決失當，為無理由，應駁回其等之上訴。
五、據上論斷，應依刑事訴訟法第三百六十八條，判決如主文。
本案經檢察官陳文琪到庭執行職務。
中    華    民    國     九十一     年      十二      月       六       日
                              臺灣高等法院刑事第十六庭
                                  審判長法  官  許  增  男
                                        法  官  周  煙  平
                                        法  官  黃  鴻  昌
右正本證明與原本無異。
不得上訴。
                                        書記官  黃  千  鶴
中    華    民    國     九十一     年      十二      月       六       日
附錄本案論罪科刑法條全文：
刑法第二百七十七條：
傷害人之身體或健康者，處三年以下有期徒刑，拘役或一千元以下罰金。
犯前項之罪，因而致人於死者，處無期徒或七年以上有期徒刑；致重傷者，處三年以
上十年以下有期徒刑。
